【裁判字號】    98,易,7
【裁判日期】    981015
【裁判案由】    竊盜
【裁判全文】
臺灣高雄地方法院刑事判決                 98年度易字第7號
公  訴  人  臺灣高雄地方法院檢察署檢察官
被      告  甲○○
            丁○○
            乙○○
上列被告等因竊盜等案件，經檢察官提起公訴（98年度偵字第15
72 0、17064 號），本院判決如下：
    主  文
丁○○共同犯竊盜罪，處有期徒刑肆月，如易科罰金，以新台幣
壹仟元折算壹日。
乙○○共同犯竊盜罪，處有期徒刑月，如易科罰金，以新台幣
壹仟元折算壹日。
甲○○無罪。
    事  實
一、緣坐落高雄縣杉林鄉○○村○○○段766- 105地號土地，係
    屬國有土地，現管理權人為財政部國有財產局，上開土地原
    為甲○○母親彭雲妹向財政部國有財產局所承租，惟租賃關
    係業於民國90年4 月13日消滅，丁○○、乙○○竟共同基於
    意圖為自己不法所有之犯意聯絡，先由丁○○於97年5 月22
    日起至同月28日止，駕駛HITACH牌型號UH045 號挖土機，在
    上開土地整地後，於97年5 月28日某時，由丁○○、乙○○
    分別駕駛其等所有之拼裝車各1 部至上開土地處，將整地所
    挖取之砂土，接續放入丁○○之拼裝車及乙○○之拼裝車內
    各1 次加以竊取，共計竊得約1120立方公尺之砂土，得手後
    載至高雄縣杉林鄉金龍山濟公殿旁空地置放。嗣於97年5 月
    28日20時許，乙○○駕駛拼裝車載運砂石前往高雄縣杉林鄉
    金龍山濟公殿旁空地堆置時，為高屏溪流域管理委員會當場
    查獲，始循線查悉上情。
二、案經高雄縣警察局旗山分局移送臺灣高雄地方法院檢察署檢
    察官偵查起訴。
    理  由
壹、證據能力部分：
一、按除顯有不可信之情況外，公務員職務上製作之紀錄文書、
    證明文書得為證據，刑事訴訟法第159 條之4 第1 款定有明
    文。經查，卷附之土地登記第二類謄本，係土地登記機關之
    公務人員於其職務上所製作之紀錄文書，又無何顯不可信之
    情形，核之上開說明，自有證據能力。
二、又按被告以外之人於審判外之陳述，雖不符前四條之規定，
    而經當事人於審判程序同意作為證據，法院審酌該言詞陳述
    或書面陳述作成時之情況，認為適當者，亦得為證據；又當
    事人、代理人或辯護人於法院調查證據時，知有第159 條第
    1 項不得為證據之情形，而未於言詞辯論終結前聲明異議者
    ，視為有前項之同意，此刑事訴訟法第159 條之5 定有明文
    。經查，本件被告甲○○、丁○○、乙○○於警詢中及偵查
    中於檢察事務官前（97年7 月7 日）關於其他被告之陳述，
    係屬基於證人之地位所為之陳述，及證人詹立明於檢察事務
    官前所為之陳述，均為被告以外之人審判外所為之陳述，屬
    傳聞法則，惟經檢察官及被告甲○○、乙○○同意作為證據
    ，而被告丁○○亦未於言詞辯論終結前聲明異議，本院認其
    等之陳述述，無不適作為證據之情形，核之上開說明，自有
    證據能力。
三、按證人、鑑定人依法應具結而未具結者，其證言或鑑定意見
    ，不得作為證據，刑事訴訟法第158 條之3 定有明文。經查
    ，被告丁○○、乙○○於偵查中在檢察官前（97年5 月29日
    ）就被告甲○○之部分所為之陳述，係基於證人之地位所為
    ，惟未經其具結，核之上開說明，自無證據能力。
貳、被告丁○○、乙○○有罪部分：
一、訊之被告丁○○、乙○○對於在上開時地，分別駕駛上開挖
    土機、拼裝卡車，挖取並載運上開數量之砂土等情，固不諱
    言，惟均矢口否認有何竊盜犯行，被告丁○○辯稱：伊係向
    甲○○借用上開土地欲種植作物，因上開土地高低不平，故
    伊才進行整地之工作云云，被告曾萬成則辯稱：伊係受丁○○之託載運砂土，並無竊盜之犯意云云。經查，上開土地確
    係國有土地，由財政部國有財產局管理中，有土地登記第二
    類謄本1 紙在卷可查（見警卷二第10頁）；又本件據證人即
    查獲本案之員警詹立明於偵查中證述：上開土地於97年5 月
    28日現場情形，坑洞旁有放一些砂石，是被篩選過的，不是
    挖起來就放在旁邊等語明確（見偵二卷第20頁），且證人即
    國有財產局臺灣南區辦事處人員丙○○亦於本院審理中證述
    稱：上開土地案發後看起來不像整地，因高低起伏落差很大
    等語明確（見審卷第33頁），況如被告丁○○全係整地，又
    何須將土地內之砂土載往他處置放，故其所辯係在上開土地
    上整地，顯係卸責之詞不足採信；又被告乙○○駕駛其所有
    之拼裝車，其出車一趟不僅須支出油料、勞力及時間等成本
    ，且無法同時賺取應得之酬勞，其竟未向被告丁○○索取或
    從未約定任何酬勞，顯然違反常情，自應認其係與被告丁○○共同竊取上開土地內之砂土無疑，本件復有現場相片36張
    在卷可查（見警卷一第32─37頁）。綜上所述，本件罪證明
    確，被告2 人上開犯行均堪以認定。
二、核被告2 人所為，均係犯刑法第320 條第1 項之普通竊盜罪
    。被告2 人就上開竊盜犯行間，有犯意聯絡及行為分擔，應
    論以共同正犯。其2 人先後2 次竊取砂土之犯行，係於密切
    接近之時地實施，侵害同一之法益，各行為之獨立性極為薄
    弱，依一般社會健全觀念，在時間差距上，難以強行分開，
    在刑法評價上，以視為數個舉動之接續施行，合為包括之一
    行為予以評價，較為合理，應屬接續犯，而為包括之一罪，
    僅分別論以普通竊盜一罪（最高法院86年台上字第3295號判
    例意旨參照）。審酌被告2 人竊取國有土地上內之砂土，侵
    害國有財產，法紀觀念淡薄，並破壞天然地形、地貌，影響
    水土保持、自然生態及公眾通行之安全，危害非小，且事後
    均否認犯行，犯罪後態度欠佳，惟念其2 人竊取之砂土數量
    非多，情節尚非重大，被告丁○○為主謀，被告乙○○係附
    和者，2 人惡性輕重有別及其他等一切情狀，分別量處如主
    文所示之刑，並均諭知易科罰金之折算標準。末按刑罰法令
    關於沒收之規定，有採職權沒收主義與義務沒收主義，職權
    沒收係指法院就屬於被告所有並供犯罪所用或因犯罪所得之
    物，仍得本於職權為斟酌沒收與否之宣告，例如刑法第38條
    第1 項第2 款、第3 款、第3 項前段等規定屬之（最高法院
    93年度台上字第2751號判決意旨參照），本件被告2 人竊取
    砂土所用之挖土機、拼裝車，雖分屬被告2 人所有供本件犯
    罪所用之物，惟本院審酌被告2 人竊取砂土僅2 車次，數量
    無多，情節亦非重大，而上開挖土機、拼裝卡車之價值非低
    ，如予宣告沒收，顯有罪刑失衡，有違比例原則及罪刑相當
    性原則，爰不予宣告沒收。
三、公訴意旨雖另認：被告丁○○、乙○○上開所為另犯山坡地
    保育利用條例第34條之罪嫌等語；惟查，山坡地保育利用條
    例所稱之「山坡地」者，依同條例第3 條規定，乃指國有林
    事業區、試驗用林地及保安林以外，經省（市）主管機關參
    照自然形勢、行政區域或保育、利用之需要，就合於左列情
    形之一者（即標高在一百公尺以上者或標高未滿一百公尺而
    其平均坡度在百分之五以上者）劃定範圍，報請行政院公告
    之公、私有土地」而言；而此項公告，復須由省（市）主管
    機關為之，亦為該條例施行細則第二條所明定，是以土地標
    高縱在一百公尺以上，或標高雖未滿一百公尺，而其平均坡
    度在百分之五以上者，倘若未經依法定程序公告劃定為「山
    坡地」者，不當然即為「山坡地」，故一般人如非自己之土
    地，對於某處地是否經公告列為山坡地，尚難謂當然知情，
    上開土地既係國有，並非被告丁○○、乙○○之土地，且其
    2 人亦非該地之承租人或其他利用關係人，自難認其2 人對
    於上開土地列為山坡地當然有所認識，此外復查無其他積極
    證據足認被告丁○○、乙○○對於上開土地為山坡地確有認
    識，則其2 人所犯山坡地保育利用條例第34條之罪嫌尚難證
    明，惟公訴意旨認此部分與上開有罪部分有想像競合之裁判
    上一罪之關係，應不另為無罪之諭知。
、被告甲○○無罪部分：
一、公訴意旨認：被告甲○○明知高雄縣杉林鄉○○村○○○段
    766- 105地號土地，係屬國有土地，且為山地地保育區之土
    地，現管理權人為財政部國有財產局，上開土地原為甲○○
    母親彭雲妹向財政部國有財產局所承租，惟租賃關係業於90
    年4 月13日消滅，竟與丁○○、乙○○共同基於意圖為自己
    不法所有之犯意聯絡，由甲○○告知土地位置後，由丁○○
    、乙○○到場竊取上開土地之砂土，因認被告甲○○涉有刑
    法第320 條第1 項之竊盜罪嫌及山坡地保育利用條例第34條
    罪嫌等語。
二、按犯罪事實應依證據認定之，無證據不得認定犯罪事實，又
    不能證明被告犯罪，應諭知無罪之判決；刑事訴訟法第154
    條第2 項及第301 條第1 項分別定有明文。又刑事訴訟法上
    所謂認定犯罪事實之證據，係指足以證明被告確有犯罪行為
    之積極證據而言，該項證據必須適合於被告犯罪事實之認定
    ，始得採為斷罪之資料（最高法院69年台上字第4913號判例
    參照）。又認定不利於被告之事實，須依積極證據，苟積極
    證據不足為不利於被告事實之認定時，即應為有利於被告之
    認定，更不必有何有利之證據；而事實之認定，應憑證據，
    如未能發現相當證據，或證據不足以證明，自不能以推測或
    擬制之方法，以為裁判基礎；另認定犯罪事實所憑之證據，
    雖不以直接證據為限，間接證據亦包括在內，然而無論直接
    或間接證據，其為訴訟上之證明，須於通常一般之人均不致
    有所懷疑，而得確信其為真實之程度者，始得據為有罪之認
    定（最高法院30年上字第816 號、40年台上字第86號、76年
    台上字第4986號判例參照）；亦即若證據資料在經驗科學上
    或論理法則上尚有對被告較為有利之存疑，而無從依其他客
    觀方法排除此項合理之可疑，即不得以此資料作為斷罪之基
    礎，且刑事訴訟制度受「倘有懷疑，即從被告之利益為解釋
    」、「被告應被推定為無罪」之原則所支配，故得為訴訟上
    之證明者，無論為直接或間接證據，須客觀上於一般人均不
    致有所懷疑而達於確信之程度者，始可據為有罪之認定，倘
    其證明尚未達於「確信」之程度，而有合理可疑存在時，即
    難據以為被告不利認定，換言之，在法律判斷上，即不能為
    被告有罪之認定。
三、訊之被告甲○○堅決否認有何上開竊盜之犯行，辯稱：伊僅
    係同意丁○○至上開土地內種植，不知丁○○與乙○○有竊
    取砂土之犯行等語。經查，本件被告甲○○於警詢中供述：
    丁○○從外地回來居住，向伊說要在上開土地種植，伊才讓
    丁○○在上開土地上種植等語明確（見警卷一第12頁），復
    於偵查中證述稱：丁○○從台北回來沒有工作，要種植香蕉
    ，因伊在外地工作，所以才提供上開土地予其種植等語明確
    （見偵卷第11頁），其所述前後尚稱一致；又被告即共犯丁○○亦於警詢中供述稱：上開土地甲○○同意讓伊承租種植
    作物等語明確（見警卷一第4 頁），又於偵查中證述稱：上
    開土地係甲○○說要給伊整地種植作物，收成後幫其繳納租
    金等語無誤（見偵卷第13頁），與被告甲○○之供述內容互
    核一致，況本件經查獲盜採砂土時，被告甲○○並不在現場
    ，且現場亦未查獲任何被告甲○○所有之機具或車輛等，自
    難逕認被告甲○○有參與濫採砂土之犯行，或與被告丁○○
    、乙○○就上開盜採砂土之犯行有犯意之聯絡，此外復查無
    其他積極證據足認被告甲○○有何公訴意旨所稱之竊盜罪及
    山坡地保育利用條例第34條罪之犯行，核之上開法條及判例
    之意旨，被告甲○○上開之犯罪尚屬不能證明，自應為無罪
    之諭知。
據上論斷，應依刑事訴訟法第299 條第1 項前段、第301 條第1
項，刑法第28條、第320 條第1 項、第41條第1 項前段，刑法施
行法第1 條之1 ，判決如主文。
中    華    民    國    98    年    10    月    15    日
                  刑事第十一庭  審判長法  官  黃三友
                                      法  官  莊珮吟
                                      法  官  林俊寬
以上正本證明與原本無異。
如不服本判決應於收受送達後10日內向本院提出上訴書狀，並應
敘述具體理由；如未敘述上訴理由者，應於上訴期間屆滿後20日
內向本院補提理由書（均須按他造當事人之人數附繕本）「切勿
逕送上級法院」。
中    華    民    國    98    年    10    月    15    日
                                      書記官  林香如
附錄法條：
中華民國刑法第320條
（普通竊盜罪、竊佔罪）
意圖為自己或第三人不法之所有，而竊取他人之動產者，為竊盜
罪，處5  年以下有期徒刑、拘役或 5 百元以下罰金。
意圖為自己或第三人不法之利益，而竊佔他人之不動產者，依前
項之規定處斷。


司法院資訊處製作；財團法人民間司法改革基金會備份。
